臺灣高等法院民事裁定
109年度抗字第301號
抗  告  人  王滋林
相  對  人  臧海樹
上列當事人間請求返還租賃物事件，抗告人對於民國108年11月2
8日臺灣新北地方法院108年度重訴字第738號裁定，關於訴訟標
的價額核定部分提起抗告，本院裁定如下：
    主  文
原裁定關於核定訴訟標的價額部分廢棄。
本件訴訟標的之價額核定為新臺幣貳仟肆佰壹拾玖萬參仟參佰參
拾壹元。
抗告費用由相對人負擔。
    理  由
一、抗告意旨略為：抗告人出租共有坐落新北市○○區○○段000○00
    0地號土地（下稱系爭586、588土地）中劃設14個汽車停車
    位、鐵皮棚架、貨櫃一只及塑膠廁所一台之範圍（下稱系爭
    租賃物）予相對人，嗣於民國108年4月15日終止上開租約，
    依民法第455條規定請求相對人應將系爭租賃物返還予抗告
    人。相對人抗辯租賃關係現尚存續，是本件係因租賃權涉訟
    ，而非以民法第828條第2項準用同法第821條及第767條規定
    之本於所有物返還請求權，自不得以系爭586、588土地總價
    ，而應以該不動產二期租金新臺幣（下同）7,000元或以各
    級法院辦案期限計算租金總額144萬4,346元或14個車位租金
    計算之420萬元核定訴訟標的價額。原裁定以系爭586、588
    土地起訴時之價額核定本件訴訟標的價額，顯有違誤，爰提
    起本件抗告，求予廢棄原裁定等語。
二、按核定訴訟標的之價額，以起訴時之交易價額為準；無交易
    價額者，以原告就訴訟標的所有之利益為準，為民事訴訟法
    第77條之1第2項所明定。又以租賃關係已經終止為原因，請
    求返還土地或遷讓房屋之訴，係以租賃物返還請求權為訴訟
    標的，非以租賃權為訴訟標的，其訴訟標的價額應以起訴時
    土地或房屋之交易價額為準（最高法院107年度台抗字第117
    號民事裁定意旨參照）。
三、經查：
　㈠本件抗告人係主張終止上開租約，依民法第455條規定，請求
    相對人返還系爭租賃物，揆諸前開說明，係以「租賃物返還
    請求權」為訴訟標的，非以租賃權為訴訟標的，其訴訟標的
    之價額，自應以起訴時抗告人請求返還之土地即系爭租賃物
    之價額為準。
  ㈡依抗告人陳報狀所載，相對人使用之系爭租賃物中14個車位
    範圍分為系爭586土地面積126.125平方公尺、系爭588土地
    面積48.875平方公尺（見本院卷第53-55、59-63頁），且貨
    櫃與廁所均已拆除，乃更正起訴聲明為相對人應將系爭586
    土地（面積126.125平方公尺）、系爭588土地（面積48.875
    平方公尺）返還予抗告人（見本院卷第73-74頁），而系爭5
    86、588土地起訴時之公告現值分別為13萬9,000元、13萬6,
    306元（見本院卷第25-27頁），依此計算，本件訴訟標的價
    額應核定為2419萬3,331元【計算式：（139,000元×126.125
    平方公尺）＋（136,306元×48.875平方公尺）＝2419萬3,331
    元，元以下四捨五入】，原裁定逕以系爭586、588土地全部
    面積之總價值核定本件訴訟標的價額為119,809,293元，尚
    有未洽。抗告意旨指摘原裁定關於核定訴訟標的價額部分不
    當，為有理由，應由本院將原裁定此部分予以廢棄，自為裁
    定如主文第二項所示。另原裁定關於核定訴訟標的價額部分
    既經本院廢棄，則原裁定命補繳裁判費部分即失所附麗，附
    此敘明。　　
四、據上論結，本件抗告為有理由，爰裁定如主文。
中　　華　　民　　國　　109 　年　　5 　　月　　27　　日
                    民事第二十庭  
                        審判長法　官  陳雅玲
　　　　　　　　　　　  　　　法　官  馬傲霜
　　　　　　　　　　　  　　　法　官  林玉蕙
正本係照原本作成。
本裁定除以適用法規顯有錯誤為理由外，不得再抗告。如提起再
抗告，應於收受送達後10日內委任律師為代理人向本院提出再抗
告狀。並繳納再抗告費新臺幣１千元。
中　　華　　民　　國　　109 　年　　5 　　月　　27　　日

                              書記官  鄭淑昀